【裁判字號】    97,家聲,156
【裁判日期】    970430
【裁判案由】    變賣遺產
【裁判全文】
臺灣板橋地方法院民事裁定             97年度家聲字第156號
聲  請  人  財政部國有財產局台灣北區辦事處
            （即被繼承人乙○○之遺產管理人）
法定代理人  甲○○
上列聲請人聲請變賣被繼承人乙○○遺產事件，本院裁定如下：
    主    文
被繼承人乙○○所有如附表所示之不動產，准聲請人依市價變賣。
聲請費用由被繼承人乙○○遺產負擔。
    理    由
一、本件聲請意旨略以：被繼承人乙○○於民國91年7 月11日死
    亡，遺有如附件所示之不動產及其他動產，前經本院以93年
    度繼字第1006號裁定指定聲請人為被繼承人乙○○之遺產管
    理人，並以93年度家催字第224 號裁定准對其繼承人、債權
    人及受遺贈人為公示催告。經於93年9 月21日刊報，期限分
    別於94年9 月20日（對繼承人）、95年3 月20日（對債權人
    及受遺贈人）屆滿，另大陸地區繼承人聲明繼承期限亦於94
    年7 月10日屆滿。又被繼承人乙○○遺有前述不動產、現金
    2萬2,729元。公示催告期間有大陸地區人民陳泰倫、陳泰芬
    、陳太君等3 人就被繼承人乙○○遺產聲明繼承，並經鈞院
    94年9 月7 日板院通家純94年度聲繼字第58號函准予備查在
    案。按「被繼承人在臺灣地區之遺產，由大陸地區人民依法
    繼承者，其所得財產總額，每人不得逾新台幣200 萬元…」
    、「第一項遺產中，有以不動產為標的者，應將大陸地區繼
    承人之繼承權利折算為價額」、「大陸地區人民…非經主管
    機關許可，不得在臺灣地區取得、設定或移轉不動產物權…
    」，臺灣地區與大陸地區人民關係條例第67條第1 項前段、
    第67條第4 項前段及第69條第1 項分別有明文規定。本案因
    無其他繼承人、債權人或受遺贈人聲明繼承及報明權利、願
    受遺贈，是被繼承人所遺前述不動產，應予變價後，在每人
    不超過200 萬元之額度內，移交予大陸地區繼承人陳泰倫、
    陳泰芬、陳太君等3 人。茲為將被繼承人所遺不動產變價後
    交付予大陸地區繼承人，爰依大陸地區人民繼承被繼承人在
    臺灣地區之遺產管理辦法第8 條第1 項「國產局為清償債權
    、交付遺贈物或移交遺產給大陸地區繼承人，有變賣遺產之
    必要者，應聲請法院許可後辦理」之規定，爰聲請准予變賣
    如附表所示之不動產等語，並提出本院93年度繼字第1006號
    民事裁定暨確定證明書、93年度家催字第224 號民事裁定、
    公告報紙、被繼承人之除戶戶籍謄本、本院94年9 月7 日板
    院通家純94年度聲繼字第58號准予備查函、土地暨建物登記
    謄本、財政部財稅資料中心93年9 月14日資五字第93078065
    號函附財產資料明細表各1 件（以上均影本）為證。
二、按法院依非訟事件第149 條第1 項、第3 項規定指定之遺產
    管理人，為清償債權或交付遺贈物有變賣遺產之必要者，依
    民法第1179條第2 項規定，其變賣遺產，應經親屬會議之同
    意始得為之。又親屬會議不能召開或召開有困難時，依法應
    經親屬會議之事項由有召集權人聲請法院處理之，民法第11
    32條亦定有明文。而臺灣地區與大陸地區人民關係條例第67
    條第1 項、第4 項前段規定：「被繼承人在臺灣地區之遺產
    ，由大陸地區人民依法繼承者，其所得財產總額，每人不得
    逾新臺幣200 萬元。超過部分，歸屬臺灣地區同為繼承之人
    ；臺灣地區無同為繼承之人者，歸屬臺灣地區後順序之繼承
    人；臺灣地區無繼承人者，歸屬國庫」；「第1 項遺產中，
    有以不動產為標的者，應將大陸地區繼承人之繼承權利折算
    為價額」。同條例第68條第1 項、第3 項復規定：「現役軍
    人或退除役官兵死亡而無繼承人，繼承人之有無不明或繼承
    人因故不能掌理遺產者，由主管機關管理其遺產」；「第1
    項遺產管理辦法，由國防部及行政院國軍退除役官兵輔導委
    員會分別擬訂，報請行政院核定後發布之」。再遺產管理人
    為清償債權、交付遺贈物或移交遺產給中國大陸繼承人，有
    變賣遺產之必要者，應聲請法院許可後辦理，退除役官兵死
    亡無人繼承遺產管理辦法第8 條之1 第1 項亦有明文規定。
三、經查：本件聲請人為被繼承人乙○○之遺產管理人，其聲請
    本院公示催告被繼承人亡故後遺有如附表所示之不動產及其
    他動產，並催告被繼承人之大陸地區以外之繼承人、債權人
    及受遺贈人應於期限內為承認繼承、報明債權及為願受遺贈
    與否之聲明等情，有聲請人所提出之本院93年度繼字第1006
    號民事裁定暨確定證明書、93年度家催字第224 號裁定在卷
    可參，且其自公示催告最後登載新聞紙之93年9 月21日迄今
    已逾1 年6 月，亦有該新聞紙1 紙在卷可稽，堪信為真實。
    又被繼承人乙○○之大陸地區之繼承人陳泰倫、陳泰芬、陳
    太君等3 人向本院為繼承之表示，經本院94年9 月7 日以板
    院通家純94年度聲繼字第58號函覆准予備查在案，聲請人為
    移交遺產給大陸地區繼承人，確有變賣遺產之必要，依前揭
    規定意旨，其聲請准予拍賣遺產，核無不合，應予准許。
四、依非訟事件法第21條，裁定如主文。
中    華    民    國    97    年    4     月    30    日
                  家事法庭  法  官  劉大衛
以上正本係照原本作成
如對本裁定抗告須於裁定送達後10日內向本院提出抗告狀
中    華    民    國    97    年    4     月    30    日
                            書記官  李玉秀
附表：被繼承人乙○○所有之不動產
┌──┬───────────────┬────────┐
│編號│       建物或土地編號         │   權利範圍     │
├──┼───────────────┼────────┤
│ 1  │臺北縣中和市○○段873 地號土地│843/100000      │
├──┼───────────────┼────────┤
│ 2  │臺北縣中和市○○路180號4樓房屋│全部            │
│    │（臺北縣中和市○○段1543建號建│                │
│    │物）                          │                │
├──┼───────────────┼────────┤
│ 3  │臺北市○○區○○街45巷臨4號未 │1/2             │
│    │辦保存登記建物                │                │
└──┴───────────────┴────────┘


司法院資訊處製作；財團法人民間司法改革基金會備份。
